【裁判字號】    95,訴,1546
【裁判日期】    951229
【裁判案由】    違反政府採購法等
【裁判全文】
臺灣臺北地方法院宣示判決筆錄          95年度訴字第1546號
公  訴  人  臺灣臺北地方法院檢察署檢察官
被      告  豐曜營造有限公司
兼  代表人  甲○○
被      告  乙○○
上二人共同
選任辯護人  詹振寧律師
上列被告等因違反政府採購法等案件，經檢察官提起公訴（95年
度偵字第11754號），本院於中華民國95年12月29日上午11時整
，在本院第8法庭宣示判決，出席職員如下：
          法  官  林春鈴
          書記官  羅欣宜
法官起立朗讀判決主文、犯罪事實要旨、處罰條文、附記事項，
及告以上訴限制、期間並提出上訴狀之法院，且諭知記載其內容
：
一、主  文：
甲○○、乙○○共同以詐術使開標發生不正確結果，各處有期徒
刑陸月，如易科罰金，均以銀元佰元即新台幣玖佰元折算壹日
。均緩刑伍年。
豐曜營造有限公司因其代表人執行業務犯政府採購法之罪，科罰
金新臺幣拾萬元。
二、犯罪事實要旨：
    甲○○係豐曜營造有限公司（下稱豐曜公司）代表人，乙○
    ○則為豐曜公司董事，亦為甲○○配偶，甲○○、乙○○為
    使豐曜公司標得交通部臺灣鐵路管理局（下稱臺灣鐵路局）
    辦理之臺鐵捷運化後續計畫（三義隧道改善工程橫坑襯砌部
    分）工程（下稱上開工程），竟共同基於行使偽造私文書之
    概括犯意聯絡及共同使開標發生不正確結果之犯意聯絡，先
    於民國九十四年九月間由甲○○向國聖土木包工業負責人何
    正基聯繫並詢價，瞭解國聖土木包工業有能力承作且有利潤
    後，渠等便利用經常持有瑞臻營造有限公司（下稱瑞臻公司
    ）、稻田營造有限公司（下稱稻田公司）印章及該等公司負
    責人印章之機會，先由甲○○冒用瑞臻公司暨其負責人王照
    玉名義，偽填標金為六百四十二萬五千七百七十六元之投標
    單，再由乙○○冒用稻田公司暨其負責人林秋萍名義，偽填
    標金為六百九十五萬一千三百二十九元之投標單，足以生損
    害於瑞臻公司、王照玉、稻田公司及林秋萍。甲○○、乙○
    ○分別偽造完成上開投標單後，甲○○另指示乙○○於九十
    四年九月二十七日，分別自乙○○設於台北富邦銀行松南分
    行帳號000000000000號帳戶及合作金庫銀行信義分行帳號00
    00000000000號帳戶各提領新台幣（下同）三十萬元，並分
    別轉兌為台北富邦銀行永吉分行票號：YG0000000、面額三
    十萬元支票及合作金庫銀行永吉分行票號：AZ0000000、面
    額三十萬元支票各乙紙，充作稻田公司及瑞臻公司押標金。
    嗣乙○○另依甲○○指示以豐曜公司暨甲○○名義製作標金
    為五百九十二萬四千五百元之投標單完成後，甲○○、乙○
    ○即分持上開偽造之瑞臻公司、稻田公司投標單及豐曜公司
    投標單向臺灣鐵路局行使，參與臺灣鐵路局上開工程之投標
    ，足生損害於瑞臻公司、王照玉、稻田公司、林秋萍及臺灣
    鐵路局對於投標作業管理之正確性。嗣臺灣鐵路局上開工程
    於九十四年九月二十七日十四時三十分許，在臺北市○○○
    路三號臺灣鐵路管理局開標室進行第一次開標，計有豐曜公
    司、瑞臻公司、稻田公司三家廠商投標，開標結果由豐曜公
    司以五百九十二萬四千五百元低於底價六百萬元得標。豐曜
    公司得標後，甲○○、乙○○即再次共同冒用瑞臻公司暨其
    負責人王照玉、稻田公司暨其負責人林秋萍名義填具退還押
    標金申請單各乙份，並持向臺灣鐵路局行使，以取回押標金
    ，足以生損害於瑞臻公司、王照玉、稻田公司、林秋萍及臺
    灣鐵路局對押標金處理之正確性。嗣因監標之政風室科員發
    覺此次投標有文件內容由同一人或同一廠商繕寫或備具、押
    標金由同一人或同廠商繳納或申請退還、廠商地址相同、其
    他顯係同一人或同一廠商所為等疑點，移請採購單位酌處，
    全案始經查獲。
三、處罰條文：
    刑法第二條第一項、第十一條前段、第二百十六條、第二百
    十條、第七十四條第一項第一款，政府採購法第八十七條第
    三項、第九十二條，修正前刑法第五十六條、第五十五條、
    第四十一條第一項前段，刑法施行法第一條之一，修正前罰
    金罰鍰提高標準條例第二條，現行法規所定貨幣單位折算新
    臺幣條例第二條。
四、附記事項：
    (一)被告甲○○、乙○○已依渠等與檢察官協商之條件，於九
      十五年十二月二十五日將渠二人應共同向國庫繳納之一百
      萬元以匯款方式繳納至檢察官指定之國庫帳戶完畢。
    (二)甲○○已將其代表豐曜營造有限公司與檢察官協商之罰金
      十萬元，以匯款方式繳納至檢察官指定之同一國庫帳戶，
      且繳款之匯款委託書影本已附於本院卷。
    (三)另豐曜營造有限公司所得標之上開工程業已完工驗收完畢
      。
五、協商判決除有刑事訴訟法第四百五十五條之四第一項第一款
    於本訊問程序終結前，被告撤銷協商合意或檢察官撤回協商
    聲請者；第二款被告協商之意思非出於自由意志者；第四款
    被告所犯之罪非第四百五十五條之二第一項所定得以協商判
    決者；第六款被告有其他較重之裁判上一罪之犯罪事實者；
    第七款法院認應諭知免刑或免訴、不受理者情形之一，及違
    反同條第二項「法院應於協商合意範圍內為判決；法院為協
    商判決所科之刑，以宣告緩刑或二年以下有期徒刑、拘役或
    罰金」之規定者外，不得上訴。
五、如有前項所規定得提起上訴之例外情形，而不服本件判決，
    得自收受判決送達之日起十日內，向本院提出上訴書狀，上
    訴於第二審法院。
中    華    民    國    95    年    12    月    29    日
                    刑事第一庭    法  官  林春鈴
以上正本證明與原本無異。
                                  書記官  羅欣宜
中    華    民    國    95    年    12    月    29    日
附錄本案論罪科刑法條：
政府採購法第87條
意圖使廠商不為投標、違反其本意投標，或使得標廠商放棄得標
、得標後轉包或分包，而施強暴、脅迫、藥劑或催眠術者，處1
年以上7 年以下有期徒刑，得併科新臺幣3百萬元以下罰金。
犯前項之罪，因而致人於死者，處無期徒刑或7年以上有期徒刑
；致重傷者，處3年以上10年以下有期徒刑，各得併科新臺幣3百
萬元以下罰金。
以詐術或其他非法之方法，使廠商無法投標或開標發生不正確結
果者，處5年以下有期徒刑，得併科新臺幣1百萬元以下罰金。
意圖影響決標價格或獲取不當利益，而以契約、協議或其他方式
之合意，使廠商不為投標或不為價格之競爭者，處6月以上5年以
下有期徒刑，得併科新臺幣1百萬元以下罰金。
意圖影響採購結果或獲取不當利益，而借用他人名義或證件投標
者，處3年以下有期徒刑，得併科新臺幣1百萬元以下罰金。
容許他人借用本人名義或證件參加投標者，亦同。
第1項、第3項及第4項之未遂犯罰之。
政府採購法第92條
廠商之代表人、代理人、受雇人或其他從業人員，因執行業務犯
本法之罪者，除依該條規定處罰其行為人外，對該廠商亦科以該
條之罰金。


司法院資訊處製作；財團法人民間司法改革基金會備份。
